【裁判字號】    89,訴,2642
【裁判日期】    900615
【裁判案由】    搶奪
【裁判全文】
臺灣高雄地方法院刑事判決                          八十九年訴字第二六四二號
    公  訴  人  臺灣高雄地方法院檢察署檢察官
    被      告  戊○○
    選任辯護人  張賜龍
右列被告因搶奪案件，經檢察官提起公訴（八十九年度偵字第一五八三五號），本院
判決如左：
    主  文
戊○○意圖為自己不法之所有，而搶奪他人之動產，處有期徒刑壹年貳月。
    事  實
一、戊○○前曾有傷害致死、妨害家庭、竊盜、妨害公務及多次詐欺案件等前科（不
    構成累犯）猶未知警惕。復於民國八十九年五月五日十四時許，在高雄市○○區
    ○○街二十六號前，見左腳截肢行動不便之乙○○坐在該處，竟意圖為自己不法
    所有，假藉為乙○○按摩之機會，趁乙○○不備，徒手搶取乙○○脖子及手腕上
    所佩戴之金項鍊及金手鍊各一條（價值共約新臺幣一萬三千元），得手後逃逸，
    嗣因戊○○所犯另案詐欺案件，經電視轉播公諸其面貌後，由當時在場做生意，
    目睹戊○○對乙○○按摩之丁○○觀看新聞節目後，通知乙○○至警局指認，始
    發現上情。
二、案經高雄縣警察局旗山分局報請臺灣臺南地方法院檢察署呈請臺灣高等法院令轉
    臺灣高雄地方法院檢察署檢察官偵查起訴。
    理  由
一、訊據被告戊○○對右揭事實全部否認，辯稱：案發時伊在家與他人討論獅子會事
    項，並未外出，根本無搶奪被害人乙○○之事云云。惟查：
（一）右揭事實，業據告訴人乙○○於警訊中指訴甚詳，雖告訴人於案發後，已因老
      年痴呆症而出現失智現象，此有臺灣高雄地方法院檢察署檢察事務官辦理交辦
      案件回報單、證明書及診斷證明書各一份在卷可稽，且據證人即「永安護理之
      家」主任熊訓誠證陳屬實，惟告訴人於八十九年五月十日即案發後僅五日，至
      警局指認被告時之精神狀態，尚稱清醒之事實，業據告訴人之子丙○○及鄭玉
      琴於偵查中證述無訛，而告訴人於警訊中制作筆錄之經過，已因警訊錄音帶之
      錄音品質不佳，無法辨識其陳述之經過及內容，復有本院勘驗筆錄一份在卷可
      稽，故告訴人之陳述，參以證人丙○○及鄭玉琴之證述，並非在其精神狀態不
      佳情形下所製作之事實，應堪認定。
（二）至於指認被告之過程，業據證人即當時在場做生意之丁○○迭次於警、偵訊及
      本院審理中結證陳：伊係在告訴人隔壁騎樓下賣黑輪，告訴人的生活起居都由
      鄰居接濟食物、飲料所以大家彼此很熟，當伊發現告訴人被搶時，被告蹲在告
      訴人身邊，因為除了伊所認識告訴人的家人及鄰居外，幾乎不可能有其他人去
      找告訴人，告訴人是外省人聽不懂臺語，被告郤用臺語跟告訴人說藥要吃幾顆
      幾粒，被告有抬頭看伊一眼，當時被告是蓄捲髮，告訴人當天人昏昏的，但只
      有被告接近過告訴人，平日告訴人均佩戴有手鍊及項鍊，事後伊就再也沒看見
      告訴人的項鍊及手鍊，後來伊看到電視後，告訴丙○○說發現搶告訴人項鍊之
      人等語，並當庭指認被告即為搶奪告訴人者（見本院八十九年十二月二十日訊
      問筆錄），佐以證人與被告素不相識，並無怨隙，實無設詞攀誣之理，徵諸被
      告自承：伊以前是蓄捲髮無訛，及證人丁○○於警訊時距案發時間僅五日，其
      見聞本在距事發後未久之時，記憶情形較為清晰之際，所述復與被告先前之特
      徵，及告訴人指訴之情節相符，其證詞自堪採信，益徵被告確有假藉為告訴人
      按摩之際，搶奪告訴人財物之事實。
（三）被告固請求傳喚證人己○○及甲○○到庭證陳其於案發當日均在家之事實，惟
      經隔離訊問後，證人己○○、甲○○及被告間，對當天討論之事宜，各人如何
      到場相關情形之說詞皆有不同，此觀諸渠等於本院時之陳述至明，足見渠等證
      詞，顯係迴護被告之語，尚難遽信。故被告上開辯詞，應係臨訟卸責之語，委
      無足採。故本件事證已臻明確，被告犯行堪予認定。
二、核被告戊○○所為，係犯刑法第三百二十五條第一項之搶奪罪。爰審酌被告前曾
    傷害致死、妨害家庭、竊盜、妨害公務及多次詐欺案件等前科，且尚因涉犯常業
    詐欺案件於法院審理中，此有臺灣高雄地方法院檢察署刑案資料查註紀錄表一份
    附卷足按，可見渠品行非端，且俱未能因多次刑之執行，而收教化矯治之效，竟
    對行動不便、無謀生能力且年屆高齡之老人，下手行搶，對被害人遭致身心之震
    懾非輕，對社會所造成之危害及其犯罪之公然性，使人人自危，及於犯罪後猶飾
    詞圖卸，冀免刑責，顯見其仍未有反省檢討之意，犯罪後態度不佳等一切情狀，
    量處如主文所示之刑，藉資懲儆。
據上論斷，應依刑事訴訟法第二百九十九條第一項前段，刑法第三百二十五條第一項
，判決如主文。
中      華  民      國       九十       年      六      月   十五   日
                                 臺灣高雄地方法院刑事第二庭
                                     法  官      李代昌
右正本證明與原本無異。
如不服本判決，應於判決送達後十日內，向本院提出上訴狀。
                                     書記官      吳月華
中      華      民      國       九十       年      六      月   十五   日
附錄本判決論罪科刑適用法條
中華民國刑法第三百二十五條
 (普通搶奪罪)
意圖為自己或第三人不法之所有，而搶奪他人之動產者，處六月以上五年
以下有期徒刑。
因而致人於死者，處無期徒刑或七年以上有期徒刑，致重傷者，處三年以
上十年以下有期徒刑。
第一項之未遂犯罰之。


司法院資訊處製作；財團法人民間司法改革基金會備份。
